【裁判字號】    90,簡上,289
【裁判日期】    920506
【裁判案由】    給付貨款
【裁判全文】
臺灣臺南地方法院民事判決  九十年度簡上字第二八九號
    上  訴  人  甲○○
    訴訟代理人  陳宏義律師
                許紅道律師
    被上訴人    雄師建材股份有限公司
    法定代理人  丙○○
    訴訟代理人  乙○
右當事人間請求給付貨款事件，上訴人對於中華民國九十年十月三十一日本院臺南簡
易庭第一審判決（九十年南簡字第九六二號）提起上訴，被上訴人並減縮聲明，本院
判決如左：
    主      文
原判決除確定部分及減縮部份外廢棄。
右開廢棄部分，被上訴人在第一審簡易之訴駁回。
第一審（除確定部分及減縮部份外）、及第二審訴訟費用由被上訴人負擔。
    事      實
甲、上訴人方面：
一、聲明：求為判決：如主文第一、二項所示。
二、陳述：除與原判決記載相同者，茲引用之外，補稱：
  (一)兩造之間並無買賣關係：
    (1)原審判決據以認定兩造間有買賣關係的統一發票及石材請款單，其買受人為北
      回大理石公司，其金額為新臺幣（下同）二十三萬一千三百五十七元，均不足
      證明兩造間有被上訴人主張之二十六萬九千五百九十九元之買賣關係。
    (2)鈞院於民國九十一年三月十二日訊問證人楊啟聖（即協欣公司之業務），證明
      協欣公司幫雄獅公司代工切割，並由鍾政權以雄獅公司業務人員之身分將該石
      材載走，也是鍾政權在雄獅公司的出貨單上簽名。
    (3)上訴人自始即與鍾政權接洽，石材亦是鍾政權交付予上訴人。鍾政權並未向上
      訴人表示伊是代理雄獅公司，上訴人亦無從與雄獅公司成立買賣。上訴人更從
      未授權鍾政權為代理人，與雄獅公司成立買賣關係。
    (4)綜上所陳，本案係鍾政權以雄獅公司業務之名義，向協欣公司取得系爭石材，
      再將之出售並交付予上訴人。上訴人將貨款交付予鍾政權，並無不當。被上訴
      人雄獅公司與上訴人之間並無買賣契約關係，實不得依據買賣關係向上訴人請
      求貨款。
  (二)被上訴人從未與上訴人直接洽商，僅一再主張上訴人由鍾政權為代理人，向其訂
    購系爭石材。惟查：甲○○並未授權鍾政權為代理人向雄獅公司購貨。被上訴人
    亦未舉證證明上訴人有授與代理權與鍾政權，因此兩造間實無由成立買賣契約。
三、證據：除援用第一審所提證據外，補提協欣公司光板檢尺單影本二紙為證，並聲
    請訊問證人楊啟聖、鍾政權。
乙、被上訴人方面：
一、聲明：求為判決：駁回上訴。
二、陳述：除與原判決記載相同者，茲引用之外，補稱：
  (一)上訴人稱將貨款付予訴外人鍾政權，並曾出示被上訴人公司補開之出貨單載有「
    鍾政權3/9負責5/5結現金」字樣，足認上訴人明知其係向被上訴人訂貨，而非鍾
    政權，而為推責，遂特註明「鍾政權負責」字樣。協欣公司係被上訴人公司委託
    石材加工之廠商，協欣公司欲出貨何家廠商端看被上訴人之出貨單為憑，並非鍾
    政權到場即可出貨。且石材買賣習慣，出貨之運費乃由買方支付，亦即由買方自
    行叫車運貨。上訴人於被上訴人之出貨單上具名簽收，理應付款予被上訴人。
  (二)又上訴人於準備書狀中陳稱：九十年三月份匯款與鍾政權之妻係為該筆石材之貨
    款云云，查被上訴人於八十九年七月份發催告給付貨款之存證信函，同年九月份
    聲請支付命令，上訴人明知本筆買賣已有糾紛，為何不會同鍾政權出面與被上訴
    人釐清，且於訴訟未確定判決前，卻仍於九十年三月份給付貨款，顯不合情理，
    矛盾至極，且上訴人與鍾政權之妻之資金往來又與本買賣何干？
丙、本院依職權調閱本院九十年度自字第二三八號偽造文書等案件刑事卷。
    理      由
一、按在第二審為訴之變更或追加，非經他造同意，不得為之。但擴張或減縮應受判
    決事項之聲明者，不在此限，民事訴訟法第四百四十六條第一項、第二百五十五
    條第一項第三款定有明文。本件被上訴人於原審起訴請求上訴人即原審被告給付
    二十六萬九千五百九十九元及其利息，嗣經原審判決後，於上訴本院審理中，減
    縮訴之聲明為請求給付二十五萬六千七百六十一元及其利息，依前開法條所示，
    要無不合，應予准許。
二、本件被上訴人起訴主張上訴人經由訴外人鍾政權之代理，於八十九年三月九日，
    以上訴人所開設、未向經濟部設定登記之神瑚石材股份有限公司（以下簡稱為神
    瑚公司）名義，向被上訴人購買越南石材九龍碧一顆，三千二百零九點五一才，
    計二十五萬六千七百六十一元，由被上訴人將系爭石材交付訴外人協欣公司加工
    後，逕由協欣公司交由鍾政權運送給上訴人親自簽收，豈料上訴人竟拒付前開貨
    款，為此依買賣契約之法律關係，請求上訴人給付被上訴人二十五萬六千七百六
    十一元，及自八十九年三月九日起至清償日止，按週年利率百分之五計算之利息
    （其中就八十九年三月九日之利息部份，經原審判決駁回，未據被上訴人聲明不
    服，已告確定）。上訴人則以伊係向訴外人鍾政權訂購系爭石材，而非向被上訴
    人訂購，買賣關係乃存在於伊與鍾政權之間，貨款且已給付鍾政權，被上訴人不
    得依買賣關係向伊請求給付貨款等語資為抗辯。
三、被上訴人主張：上訴人經由訴外人鍾政權之代理，以未登記之神瑚公司名義，向
    被上訴人購買越南石材九龍碧一顆，金額二十五萬六千七百六十一元，經被上訴
    人交付訴外人協欣公司加工後，由協欣公司逕交鍾政權運送給上訴人親自簽收之
    事實，固據被上訴人於原審提出協欣公司出貨單、存證信函、統一發票、請款單
    等件為證，上訴人對於自訴外人鍾政權處收受系爭越南石材九龍碧一顆之事實亦
    未爭執，惟否認有何授權訴外人鍾政權，代理上訴人與被上訴人成立買賣契約之
    事實，並以前揭情詞置辯，是本件首應審究者，厥為前開九龍碧石材之買賣關係
    ，究係存在於兩造或上訴人與訴外人鍾政權之間。
四、按當事人主張有利於己之事實者，就其事實有舉證之責任，民事訴訟法第二百七
    十七條著有明文。次按請求履行債務之訴，除被告自認原告所主張債權發生原因
    之事實外，應先由原告就主張此項事實，負舉證之責任，必須證明其為真實後，
    被告於其抗辯事實，始應負證明之責任，此為舉證責任分擔之原則，最高法院亦
    著有五十二年台上字第二七九九號判例可資參照。本件被上訴人據以主張買賣關
    係存在於兩造之間，而訴外人鍾政權為上訴人之代理人，請求上訴人給付貨款者
    ，無非係以上訴人所簽收之訴外人協欣公司出貨單一紙為其論據。惟查，上開出
    貨單上固有上訴人所簽署「甲○○3/9」，且於客戶地址欄位並有「雄獅下神瑚
    」字樣，雖足以說明系爭石材之交付過程事實，然證人即協欣公司業務人員楊啟
    聖已經明白證稱該紙出貨單係由被上訴人傳真予協欣公司（本院九十一年三月十
    二日準備程序筆錄），可見該紙出貨單並非兩造間買賣契約書，尚難據此認定買
    賣契約關係之雙方當事人為何。至被上訴人主張訴外人鍾政權訂貨時已經陳稱係
    受上訴人委託等語（本院九十一年三月十二日準備程序筆錄），非惟與證人楊啟
    聖證述「鍾政權以雄獅公司的業務名義，駐廠在我們協欣工廠，擔任運送買賣」
    、「鍾政權已幫雄獅出過很多次的石材，是鍾政權告訴我們其為雄獅公司的業務
    代表」（本院九十一年三月十二日準備程序筆錄）等語未合，復與證人鍾政權所
    證述「因為我當時開貨車，常常有很多公司石材賣剩的，請我幫忙銷售」、「我
    只記得幫雄獅建材股份有限公司載石頭，我有幫雄獅建材股份有限公司推銷石材
    」（九十一年十二月三日、十二月十八日，臺灣花蓮地方法院訊問筆錄）等語有
    所違背，委不足採。此外被上訴人復未提出其他事證以實其說，其空言主張訴外
    人係受上訴人授權，代理上訴人與被上訴人成立買賣契約者，尚屬無法證明。
五、本件被上訴人主張上訴人授權訴外人鍾政權向被上訴人購買越南石材九龍碧者，
    既乏實據，從而，被上訴人依據買賣契約之法律關係，請求上訴人給付貨款二十
    五萬六千七百六十一元及自八十九年三月十日起至清償日止，按週年利率百分之
    五計算之利息，為無理由，不應准許。原審就此部分為上訴人敗訴判決，尚有未
    洽，上訴意旨指摘原判決此部分不當，求予廢棄改判，為有理由。爰由本院將原
    判決此部分予以廢棄，改判如主文第二項所示。
六、據上論結，本件上訴為有理由，依民事訴訟法第四百三十六條之一第三項、第四
    百五十條、第七十八條、判決如主文。
中      華      民      國    九十二    年      五      月      六      日
                                      臺灣臺南地方法院民事第一庭
~B審判長法  官  李文賢
~B      法  官  何清池
~B      法  官  吳坤芳
右正本證明與原本無異
本件不得上訴
中      華      民      國    九十二    年      五      月      六      日
~B      法院書記官  陳怡吟


司法院資訊處製作；財團法人民間司法改革基金會備份。
